【裁判字號】    89,台上,1243
【裁判日期】    890309
【裁判案由】    違反山坡地保育利用條例
【裁判全文】
最高法院刑事判決                              八十九年度台上字第一二四三號
    上  訴  人  甲○○
右上訴人因違反山坡地保育利用條例案件，不服台灣高等法院中華民國八十六年十二
月二十日第二審更審判決（八十六年度上更(一)字第四五四號，起訴案號：台灣士林地
方法院檢察署八十四年度偵字第六○八二號），提起上訴，本院判決如左：
    主  文
原判決撤銷，發回台灣高等法院。
    理  由
本件原判決認定：上訴人甲○○於民國（下同）八十年六月十九日曾因賭博案，經台
灣基隆地方法院判處有期徒刑六月，如易科罰金以三十元折算一日，案經確定，於八
十年九月十七日執行完畢，仍不知悔改，復意圖為自己不法之利益，自八十四年四月
間起，在將業經行政院核定公告為法定山坡地之台北縣汐止鎮○○○段石硿子小段如
原判決附表一所示地號之公有或他人所有或與他人共有之山坡地二十筆，未經各該筆
土地所有權人或共有人之同意，僱請不知情之工人一名及挖土機一部，在各該筆土地
，開挖整地，將其上原有之樹木、雜草除去，另僱用不知情之工人三名，種植檳榔樹
苗，墾殖面積共達一‧二七八五公頃，以此除去原有植被之方式大範圍使用上開山坡
地，確已影響水源涵養，且未作好坡面保護措施，有造成沖蝕、塌方之虞，嗣於同年
五月二十日上午十一時許於上開土地為警查獲等情，因而撤銷第一審不當之判決，改
判論處上訴人在公有及他人山坡地內，擅自墾殖之罪刑（累犯），固非無見。
惟按上訴人於八十六年十二月十日原審審理中曾具狀主張：在復耕之前，曾邀堂兄弟
周明山、郭玉蓮、林忠正等人會商是否共同復耕，渠等一致不敢冒然投資，故請伊先
行試耕，伊自始至終，全無違反山坡地保育利用條例之認識與故意（見上開辯護意旨
狀壹之二說明）；另在原審八十六年六月五日審理中答詢表示：屬於呂禮太、郭玉蓮
所有之土地，伊有徵求彼等之同意（見上開訊問筆錄第二頁第七行）等語，上開周明
山、郭玉蓮、呂禮太等人似為原判決附表一所示部分土地之單獨或共同所有人，該等
所有人是否同意上訴人使用同上附表一所示土地，至關上訴人擅自墾殖犯行之認定，
原審未注意向該所有人暨上訴人主張同意上訴人使用土地之其他所有人（第三審上訴
理由續狀附土地共有人證明書參照）一併詳查明確，遽就原判決附表一所示山坡地部
分為上訴人不利之論定，尚嫌率斷。上訴意旨執以指摘原判決不當，尚非全無理由，
應認仍有撤銷發回更審之原因。其餘關於同附表一山坡地涉及違反山坡地保育利用條
例第三十五條第三項規定暨同附表二山坡地涉嫌違反同條例第三十四條第一項、第三
十五條第三項規定部分，基於審判不可分之原則，爰一併發回更審，附此明。
據上論結，應依刑事訴訟法第三百九十七條、第四百零一條，判決如主文。
中      華      民      國    八十九    年      三      月      九      日
                              最高法院刑事第二庭
                                  審判長法官  莊  來  成
                                        法官  呂  潮  澤
                                        法官  謝  俊  雄
                                        法官  白  文  漳
                                        法官  蘇  振  堂
      右正本證明與原本無異
                                              書  記  官
中      華      民      國    八十九    年      三      月     十五     日


司法院資訊處製作；財團法人民間司法改革基金會備份。
